【裁判字號】    96,易,2130
【裁判日期】    970201
【裁判案由】    竊佔
【裁判全文】
臺灣板橋地方法院刑事判決              96年度易字第2130號
公  訴  人  臺灣板橋地方法院檢察署檢察官
被      告  乙○○○
上列被告因竊佔案件，經檢察官聲請簡易判決處刑（九十五年度
偵字第二六四三一號），本院受理後（九十六年度簡字第三五七
二號），認不宜逕以簡易判決處刑，改行通常程序審理，判決如
下：
    主  文
乙○○○無罪。
    理  由
一、公訴意旨略以：被告乙○○○原係址設於臺北縣新莊市○○
    路一四一巷十一號一、二樓建物及地號新莊市○○段四三二
    號之所有權人（起訴後業經將上揭房地移轉予他人，下稱係
    爭建物及四三二號土地），明知上揭建物後方之空地係屬坐
    落臺北縣新莊富國段四三一號地號（下稱四三一號土地）及
    其上門牌同市○○路一三一巷十二號一樓建物之所有權人所
    有，並非其所有，竟意圖為自己不法之利益，於民國八十五
    年八月後之某日，未經上揭建物所有權人同意，擅在該空地
    上搭蓋水泥磚造建物，竊佔如臺北縣新莊地政事務所土地複
    丈成果圖所示（標示為Ａ）佔用部分面積約九．七八平方公
    尺之土地。嗣於九十五年一月間，為承購上揭建物之告訴人
    甲○○發覺，被告乙○○○仍竊佔上揭空地，因認係犯刑法
    第三百二十條第二項之竊佔罪嫌云云。
二、按犯罪事實應依證據認定之，無證據不得認定犯罪事實；不
    能證明被告犯罪者，應諭知無罪之判決，刑事訴訟法第一百
    五十四條第二項及第三百零一條第一項分別定有明文。又刑
    法第三百二十條第二項竊佔罪，以意圖為自己或第三人不法
    之利益，而竊佔他人之不動產為構成要件，所謂竊佔他人之
    不動產，係指在他人不知情之間占有他人之不動產而言，此
    有最高法院八十年度台非字第二三九號、八十二年度台非字
    第三十八號判決可供參照。
三、本件公訴人認被告乙○○○涉有上揭竊佔之犯行，無非係以
    告訴代理人丙○○於偵查中之指述，並有卷附該署九十五年
    八月十一日勘驗筆錄、現場照片十張及臺北縣政府新莊地政
    事務所九十五年八月二十一號北縣莊地測字第○九五○○一
    三七九二號函及檢附的複丈成果圖（下稱原測量結果）足稽
    為其論據。訊據被告堅詞否認有竊佔之犯行，辯稱：伊未有
    何竊佔犯行，其原所有系爭建物後方之違建，並未占到告訴
    人所有之四三一號土地，故伊無竊佔罪行等語。經查：
  (一)本件起訴書據以認定被告涉犯竊佔罪嫌之基礎依據，係上揭
    地政機關之測量結果，此一測量結果，雖指出被告原所有系
    爭建物之後方違建部分，占到告訴人所有之四三一號土地，
    其面積為九．七八平方公尺（即原測量結果Ａ部分），此有
    上揭臺北縣政府新莊地政事務所函及複丈成果圖可按，惟該
    等測量結果，業於檢察官起訴後，臺北縣政府新莊地政事務
    所之承辦人員丁○○再因本院民事執行處委託執行案件，對
    於四三二號佔用四三一號土地之折除線位置認定時，發覺地
    籍調查表與地籍圖的成果不符，並經重新測量，其結果認定
    ，起訴書所載被告竊佔告訴人Ａ（即原測量結果之複丈成果
    圖認定竊佔部分）部分範圍，已非在四三一號土地上，而係
    在四三二號土地上等事實，業經證人丁○○於本院審理時結
    證稱：「之後（即原測量後）又於九十六年六月二十號的時
    候，板橋地方法院民事執行處有委託本所去執行四三二號的
    強制執行事件，其目的是要請本所去測畫四三二號地號佔用
    四三一地號的拆除線位置，當天測量人員發現地籍調查表與
    地籍圖的成果是不符的，地籍調查表是民國八十一年、八十
    二年間地籍圖重測之後才製作出的，地籍圖是依照地籍調查
    表來製作的，後來我們發現不符之後，我們依照土地法第四
    十六條之一、第四十六條之三、執行要點第二十點去辦理該
    地段的地籍圖更正，我們就是參照八十一、八十二年該地號
    的地籍調查表，四三一、四三二地號的位置地籍調查表有註
    明二地號分隔線在四二九、四三○地號的三中線的延長位置
    ，我們更正之後有去做實際的測量及繪圖，我們有實際測量
    三中線的位置三中線的位置與原本地籍圖的位置差了約一．
    五九公尺，所以我們就是依照我們實際測量三中線的位置去
    更正本案的地籍圖」、「九十六年六月二十號受板橋地方法
    院民事執行處委託測量的時候，當時四三二地號的二、三樓
    Ａ的部分已經拆除，只有剩下一樓Ａ的部分，當時我們是站
    在四三二地號加蓋部分一樓的上方，我們就看到四二九地號
    是在四三二地號旁邊，因為當時四二九地號那棟建物旁邊有
    窗戶，當時窗戶是打開的，然後看到窗戶後方有一道牆壁，
    牆的位置就是在加蓋部分的後方，那個牆就是我剛才說的三
    中線的位置，在我們測量的術語三就表示牆壁，中就是牆壁
    中心線，然後我們測量助理看到牆壁是在Ａ的部分的後方，
    所以我們當時就認為Ａ的部分應該還在四三二地號以內，後
    來之後我們又陸陸續續有去檢測，檢測結果確認四二九、四
    三○地號三中線的位置在Ａ部分的後方，所以我們才做出更
    正的複丈成果圖。如果二、三樓沒有拆除的話，我們就沒有
    看到三中線的位置。」、「（問：以上的測量成果及相關資
    料，有沒有跟上級呈報？）有的，我們是向臺北縣政府地政
    局及內政部國土測繪中心，呈報之後他們有在請本所再於九
    十六年十二月十九號及十二月二十五號會同地政局、國土測
    繪中心及本所及相關當事人三方到現場重新檢測，檢測結果
    仍然確認三中線的位置是在Ａ的後方，檢測結果跟回覆鈞院
    的複丈成果是一樣的，這個案子的測量結果，經過三方會同
    檢測之後已經確定，目前我們事務所還在辦理有關權狀的更
    正部分。」等語可憑，並有卷附臺北縣政府新莊地政事務所
    九十六年十月十九日北縣莊地測字第○九六○○一七三六九
    號函及同年十月二十九日北縣莊地測字第○九六○○一八四
    八五號函及複丈成果圖（見本院卷，下稱更正後測量結果）
    、九十七年一月十一日北縣莊地測字第○九七○○○○六六
    六號函及所附檢測結果地界線圖及九十七年一月二十四日北
    縣莊地測字第○九七○○○一三九四號函（更正後相關所有
    權人之位置及權狀面積）可稽。
  (二)按刑法竊佔罪係以「他人之不動產」為犯罪構成要件，本件
    起訴書所據以認定被告有竊佔犯行之原測量結果，既經原測
    量機關，據事後查知之三中線位置重測後，已經更正原測量
    結果Ａ部分範圍所在位置，此有上揭更正後測量結果之複丈
    成果圖可證，而該部分之位置，係在在四三二號土地上，而
    非原測量結果之在四三一號土地上，此四三二地號之土地所
    有權，在起訴書所載之犯罪時間內，係被告所有，此為被告
    及告訴人所不爭執，亦有卷附土地登記第二類謄本可查，是
    檢察官據以起訴被告犯罪之基礎證據已經不存在，被告違建
    部分係在其自己所有之土地上，而非告訴人所有之土地上，
    所為即與竊佔罪之犯罪構成要件不合，綜上所述，公訴人所
    引資為認定被告涉犯上揭竊佔罪之證據，即不足以認定被告
    確有為本案犯行，此外，復查無其他積極證據可資證明被告
    有何公訴人所指竊佔犯行，依上開項說明，不能證明被告犯
    罪，自應為無罪判決之諭知。
據上論斷，應依刑事訴訟法第三百零一條第一項，判決如主文。
本件經檢察官馬中人到庭執行職務。
中    華    民    國    97    年    2     月    1     日
                 臺灣板橋地方法院刑事第十八庭
                                法  官  王綽光
以上正本證明與原本無異
如不服本判決應於送達後10日內向本院提出上訴狀（應附具理由
及繕本）
                                書記官  許清秋
中    華    民    國    97    年    2     月    4     日


司法院資訊處製作；財團法人民間司法改革基金會備份。
